【裁判字號】    99,台上,7908
【裁判日期】    991216
【裁判案由】    違反毒品危害防制條例
【裁判全文】
最高法院刑事判決            九十九年度台上字第七九０八號
上  訴  人  林進順
選任辯護人  李淑欣律師
上  訴  人  黃國
上列上訴人等因違反毒品危害防制條例案件，不服台灣高等法院
高雄分院中華民國九十九年九月十六日第二審判決（九十九年度
上訴字第一０八八號，起訴案號：台灣高雄地方法院檢察署九十
八年度偵字第七四三０號），提起上訴，本院判決如下：
    主  文
原判決關於林進順販賣第二級毒品部分撤銷，發回台灣高等法院
高雄分院。
其他上訴駁回。
    理  由
一、撤銷發回部分：
本件原判決維持第一審論處上訴人林進順販賣第二級毒品（累犯
）罪刑之判決，駁回該部分其在第二審之上訴，固非無見。
惟按：(一)販賣毒品罪，須以所販賣者確屬毒品為成立要件之一，
是否確屬毒品，應依證據證明之，並應於理由內說明所憑之依據
。本件原判決認定林進順於民國九十七年十二月二十二日十時二
十分稍後，以五百元（新台幣，下同）之價格販賣第二級毒品甲
基安非他命於王文進一次，因而論以販賣第二級毒品罪責。惟依
卷內資料，警方在高雄市○○區○○街六號四樓林進順居處搜索
時所扣得之物品中，似無甲基安非他命；另王文進經警採尿送驗
結果，則呈甲基安非他命陰性反應，有高雄市立凱旋醫院濫用藥
物檢驗報告可稽（見第一審卷第五三頁）；而王文進於檢察官偵
查時雖曾陳稱有向林進順購買五百元之「安非他命」一次，惟「
安非他命」與「甲基安非他命」為不同種類之第二級毒品，此觀
毒品危害防制條例第二條附表二分別將之列在第二級毒品之第十
二項與第八十九項即明。原判決復未明確說明認定林進順販賣予
王文進者為甲基安非他命之之依據，僅憑王文進所為曾向林進順
購買「安非他命」之證言，即認定林進順所販賣者為「甲基安非
他命」，難謂無理由不備及證據上理由矛盾之違法。(二)毒品危害
防制條例所謂販賣毒品罪，不以販入後復行賣出為必要，只要以
營利為目的，將毒品販入或賣出，有一於此，其販賣毒品之犯罪
即告完成。故行為人於販入毒品之初或賣出之時，是否有營利之
意圖，攸關該罪成立與否之認定，事實審法院對於此項主觀意圖
之有無，自應詳予調查認定，於判決事實詳加記載，並於理由欄
內敘明其所憑之證據及心證理由，始為適法。原判決事實欄固記
載林進順意圖營利，以五百元之代價販售甲基安非他命予王文進
一次。惟依王文進於偵訊時所證：「是林進順說他有買安非他命
要自己施用，可以分一點給我，但是他說要五百元。」等語（見
偵查卷第一二七頁）。倘若屬實，林進順似係將原欲供自己施用
之毒品，分售一部分予王文進施用，既非以營利之意圖販入後再
行售出，則其是否有賺取差價，即應明白調查審認，並於理由內
予以說明，始為適法。原審未遑詳察，復未說明認定林進順主觀
上有販賣第二級毒品營利意圖之依據及理由，尚嫌速斷，並有理
由不備之違法。林進順上訴意旨，指摘原判決該部分不當，非無
理由，應認有撤銷發回更審之原因。
二、上訴駁回部分：
按刑事訴訟法第三百七十七條規定，上訴於第三審法院，非以判
決違背法令為理由，不得為之。是提起第三審上訴，應以原判決
違背法令為理由，係屬法定要件。如果上訴理由書狀並未依據卷
內訴訟資料，具體指摘原判決不適用何種法則或如何適用不當，
或所指摘原判決違法情事，顯與法律規定得為第三審上訴理由之
違法情形，不相適合時，均應認其上訴為違背法律上之程式，予
以駁回。本件原判決維持第一審論處上訴人黃國、林進順共同
販賣第一級毒品罪刑（林進順累犯，均處有期徒刑）之判決，駁
回該部分其二人在第二審之上訴，已詳敘認定犯罪事實所憑之證
據及其認定之理由，並對上訴人等否認犯罪之辯詞，如何不足採
信，均已依據卷內資料，詳予指駁及說明，從形式上觀察，並無
足以影響判決結果之違法情形存在。而證據之取捨及事實之認定
，為事實審法院之職權，苟其判斷無違經驗法則或論理法則，即
不能任意指為違法。查於高雄市左營區○○○路五四六巷三一號
七樓之二黃國租住處查扣之白色粉末計一百十一小包又二大包
，經鑑驗結果，均屬第一級毒品海洛因（其中一百十一小包合計
淨重二二‧七七公克，純度五０‧四四％；二大包合計淨重七五
‧０三公克，純度七六‧二八％），有法務部調查局濫用藥物實
驗室九十八年四月十四日調科壹字第09823011920 號鑑定書在卷
可稽。又上訴人等於原審審理時，均不否認確曾由黃國駕車載
林進順至高雄市○○○路之「度Ｃ咖啡店」附近，找綽號「楊
仔」之不詳姓名男子，以及前揭海洛因係以三十餘萬元向「楊仔
」購得。另上開海洛因原係三大包，自「度Ｃ咖啡店」返回黃
國租住處後，黃國即授意林進順將其中一包，摻入葡萄糖後
，以電子秤及夾鏈袋分裝成每包０‧二五至四公克重量不同之一
百十一小包後藏在上址等情，亦據林進順供述明確。原判決依憑
上情，復就黃國與林進順之其他供述相互勾稽，並參酌證人林
雅靖、簡秋央、張成賢之證言、如原判決附表二、三所示之通訊
監察譯文、扣案之電子磅秤、夾鏈袋、帳冊以及卷內其他證據調
查之結果，綜合判斷，認扣案之海洛因，係由黃國出資購買並
授意林進順分裝，販入之目的即係在伺機出售牟利，其二人就毒
品之購買價格、對象、目的，以及購買毒品之取交、分裝、藏置
等過程，均知悉並實際參與，確有如其事實欄一所載之販賣第一
級毒品犯行，已詳敘其取捨證據及認定事實之心證理由。所為論
斷無違經驗法則及論理法則，亦無所指調查未盡及理由不備、理
由矛盾之違法。至原判決第十三頁末行起至第十四頁所載：「本
院審理時，『王進順』亦堅稱：警訊時其是替黃國承擔等語，
況於偵查中『王進順』即曾改稱：查扣之海洛因是黃國所有，
先前證稱是自己的，是因為黃國沒有施用海洛因，海洛因是伊
在施用，黃國是提供海洛因給伊施用，伊幫被告黃國接洽販
毒等語……」等語，其中「王進順」顯係「林進順」之誤繕，此
觀卷內資料及判決之前後文即可明瞭，此項錯誤，本得更正，核
與理由矛盾之違法情形不相適合。又上訴人等於原審審理時，對
於卷附通訊監察譯文之證據能力，均表示沒有意見，原審審酌其
作成時之情況，認為適當，依刑事訴訟法第一百五十九條之五規
定認具證據能力，即無不合；另原判決所引之「九十九年四月二
十八日電話記錄查詢表」，依同法第一百五十九條之四規定具有
證據能力，法務部調查局鑑定書及高雄市立凱旋醫院濫用藥物檢
驗報告，則屬同法第二百零六條之鑑定報告，為同法第一百五十
九條第一項所指「法律有規定」而有證據能力之審判外書面陳述
，原判決縱未特予說明，亦無違法可言。其餘上訴意旨，對於原
判決究竟如何違背法令，非依卷內資料為具體之指摘，徒執陳詞
，而為事實之爭辯，並對原審採證認事之職權行使，任意爭執，
難謂已符合首揭法定上訴要件，其等此部分上訴違背法律上之程
式，均應予駁回。
據上論結，應依刑事訴訟法第三百九十五條前段、第三百九十七
條、第四百零一條，判決如主文。
中    華    民    國  九十九  年   十二   月   十六   日
                      最高法院刑事第十庭
                          審判長法官  石  木  欽  
                                法官  洪  佳  濱  
                                法官  韓  金  秀  
                                法官  段  景  榕  
                                法官  周  煙  平  
本件正本證明與原本無異
                                      書  記  官  
中    華    民    國  九十九  年   十二   月  二十二  日
                                                      V

司法院資訊處製作；財團法人民間司法改革基金會備份。
